【裁判字號】    95,訴,481
【裁判日期】    950822
【裁判案由】    搶奪
【裁判全文】
臺灣嘉義地方法院刑事判決               95年度訴字第481號
公  訴  人  臺灣嘉義地方法院檢察署檢察官
被      告  丙○○
                    （現在臺灣嘉義看守所羈押中）
上列被告因搶奪等案件，經檢察官提起公訴（95年度偵字第
4507號、第4877號），本院合議庭裁定由受命法官獨任進行簡式
審判程序，判決如下：
    主  文
丙○○連續意圖為自己不法之所有，而搶奪他人之動產，處有期
徒刑貳年肆月。
    事  實
一、丙○○因缺錢購買毒品抵癮，竟起竊取他人機車用以騎乘搶
    奪路人皮包之歹念，即意圖為自己不法之所有，基於竊盜之
    概括犯意，於如附表1所示之時間、地點，以如附表1所示之
    方法，連續竊取如附表1所示被害人之機車得手，又基於搶
    奪之概括犯意，於如附表2所示之時間、地點，騎乘如附表2
    所示機車，趁如附表2所示被害人獨行而不及防備之際，下
    手搶奪被害人所攜帶如附表2所示之財物得手。嗣警方於95
    年6月21日上午11時許，在嘉義市○○○路545巷117號前，
    查獲丙○○騎乘如附表1編號3所示機車，經丙○○同意，在
    丙○○位於嘉義縣水上鄉粗溪村14鄰巷口72之2號住處，扣
    得如附表2編號5所示手機、如附表2編號4所示包包2個及隨
    身碟，並循線前往不知情之田之鈞經營位於嘉義市○○○街4
    號5樓之2之「長田通訊行」，扣得丙○○犯案後販售之如附
    表2編號2及編號4所示手機等。
二、案經嘉義市警察局第一分局報告臺灣嘉義地方法院檢察署檢
    察官偵查起訴。
    理  由
一、訊據被告丙○○對於上開犯罪事實，於偵審中均坦承不諱，
    並經如附表1、2所示之被害人、證人田之鈞及證人詹國鐘於
    警詢時指述綦詳，另有扣押筆錄、扣押物品目錄表、中古手
    機買賣切結書、被害報告、贓物認領保管單、車籍作業系統
    - 查詢認可資料及查獲照片21張在卷可稽，足認被告之自白
    與事實相符。本件事證明確，被告犯行應堪認定。
二、核被告丙○○所為，係多次犯刑法第320條第1項竊盜罪、同
    法第325條第1項之搶奪罪。(1)又被告行為後，95年6月14日
    修正公布，同年7月1日施行之刑法施行法第1條之1第1項、
    第2項前段增訂「中華民國94年1月7日刑法修正施行後，刑
    法分則編所定罰金之貨幣單位為新臺幣。94年1月7日刑法修
    正時，刑法分則編未修正之條文定有罰金者，自94年1月7日
    刑法修正施行後，就其所定數額提高為30倍。」等內容。而
    被告所犯之刑法第320條第1項自72年6月26日（即罰金罰鍰
    提高標準條例修正公布日）迄今未修正，其罰金法定刑為「
    500 元」，貨幣單位乃「銀元」（刑法第320條第1項參照）
    ，依罰金罰鍰提高標準條例第1條前段提高10倍，實為「銀
    元5,000元」，經折算為「新臺幣15,000元」。刑法施行法
    於95年7月1日施行後，所定罰金之貨幣單位為新臺幣，就其
    所定數額提高為30倍，刑法第320條第1項之罰金法定刑「
    500元」，依該規定折算，亦為「新臺幣15,000元」。是刑
    法施行法前開條文修正後，刑法第320條第1項「罪刑」並未
    變更。刑法施行法第1條之1第1項、第2項前段之法律效果乃
    將刑法分則罰金刑之貨幣單位從「銀元」轉換為「新臺幣」
    ，係貨幣單位之準據法，修正意旨亦止於釐清吾國先前易生
    混淆之貨幣單位系統，與罪刑無涉，尚無刑法第2條第1項新
    舊法比較適用之問題，自應適用現行有效之法律。(2)按行為
    後法律有變更者，適用行為時之法律，但行為後之法律有利
    於行為人者，適用最有利於行為人之法律，刑法第2條第1項
    定有明文。被告行為後，本件所涉修正前後法律比較及適用
    之情形，詳如附表3所示；綜合言之，修正後之規定並非較
    有利於被告，依修正後刑法第2條第1項前段規定適用行為時
    即修正前之刑法第33條、第55條、第56條、第68條處斷。
三、被告所為3次竊盜及7次搶奪犯行，均時間緊接、方法相近、
    觸犯構成要件相同之罪名，顯皆係基於概括犯意，應同依連
    續犯之規定論以一罪，並依法加重其刑；被告所犯上開連續
    搶奪罪及連續竊盜罪間，有方法結果之牽連關係，應從一重
    之連續搶奪罪論；爰審酌被告前科、生活狀況、智識程度，
    年輕體健，不思進取，竟因缺錢花用，即多次竊盜並公然行
    搶，目無法紀，危害社會治安甚鉅，與其行為之手段、次數
    、所得財物價值，對被害人等造成之危害，未與被害人等和
    解，及坦承犯行等一切情狀，量處如主文所示之刑，以資懲
    儆。另被告竊盜時使用之鑰匙並未扣案，為免嗣後執行困難
    ，爰不為沒收宣告。
據上論斷，應依刑事訴訟法第273條之1第1項、第299條第1項前
段，刑法第2條第1項前段、第56條（修正前）、第320條第1項、
第325條第1項、第55條（修正前），刑法施行法第1條之1第1項
、第2項前段，判決如主文。
本案經檢察官王振名到庭執行職務
中    華    民    國    95    年    8     月    22    日
                     刑事第二庭  法  官  盧 鳳 田
上列正本證明與原本無異。
如不服本判決，應於判決送達後10日內向本院提出上訴狀（應附
繕本）。告訴人或被害人如對於本判決不服者，應具備理由請求
檢察官上訴，其上訴期間之計算係以檢察官收受判決正本之日期
為準。
中    華    民    國    95    年    8     月    22    日
                                 書記官  楊 國 色
附錄本件論罪科刑法條全文
刑法第320條：
意圖為自己或第 3 人不法之所有，而竊取他人之動產者，為竊盜
罪，處五年以下有期徒刑、拘役或五百元以下罰金。
意圖為自己或第 3 人不法之利益，而竊佔他人之不動產者，依前
項之規定處斷。
前二項之未遂犯罰之。
刑法第325條：
意圖為自己或第 3 人不法之所有，而搶奪他人之動產者，處六月
以上五年以下有期徒刑。
因而致人於死者，處無期徒刑或七年以上有期徒刑，致重傷者，
處三年以上十年以下有期徒刑。
第1項之未遂犯罰之。
附表1：
┌──┬──────────────────────────────┐
│編號│竊盜犯罪之時、地、被害人、手法、遭竊之財物                  │
├──┼──────────────────────────────┤
│1   │丙○○於95.6.3清晨某時許，在嘉義市○○路15巷33號前，以自備之│
│    │鑰匙，竊得乙○○所有之車牌號碼LUA-997號重機車1部（警方於95年│
│    │6月6日上午10時許，在嘉義市○○路與重慶路口附近尋獲）        │
├──┼──────────────────────────────┤
│2   │丙○○於95.6.3上午某時許，在嘉義市○○路186巷77號前，以自備 │
│    │之鑰匙，竊得辛○○所有之車牌號碼MTN-316號重機車1部（警方於95│
│    │年6月10日下午1時50分許，在嘉義市○○路15巷巷口尋獲）        │
├──┼──────────────────────────────┤
│3   │丙○○於95.6.13凌晨凌時30分許，在嘉義市○○路2段600號榮民醫 │
│    │院停車場，以自備之鑰匙，竊得子○○管領使用之車牌號碼NVF-902 │
│    │號重機車1部。                                               │
└──┴──────────────────────────────┘
附表2：
┌──┬──────────────────────────────┐
│編號│搶奪犯罪時、地、被害人、手法、遭搶奪之財物                  │
├──┼──────────────────────────────┤
│1   │丙○○於95.6.3上午6時57分許，騎乘如附表1編號1所示機車，在嘉 │
│    │義市○○路、民族路口，趁獨行之戊○○不注意之際，自後方搶得姚│
│    │秀珍之手提包1只（內有金融卡4張、信用卡9張、印章5枚、身分證1 │
│    │張、駕駛執照1張、皮夾1個、行動電話2支、戒子3個、墬子1個、新 │
│    │臺幣8,000元）。                                             │
├──┼──────────────────────────────┤
│2   │丙○○於95.6.8下午2時50分許，騎乘不詳機車，在嘉義市○○路95 │
│    │號前，趁獨行之己○○不注意之際，自後方搶得己○○之皮包1只（ │
│    │內有新臺幣18,500元、行動電話1支、支票1張、戶口名簿1份）。   │
├──┼──────────────────────────────┤
│3   │丙○○於95.6.11下午2時10分許，騎乘不詳機車，在嘉義市○○○路│
│    │338號前，趁獨行之庚○○不注意之際，自後方搶得庚○○之皮包1只│
│    │（內有新臺幣1,500元、行動電話1支、駕駛執照1張）。           │
├──┼──────────────────────────────┤
│4   │丙○○於95.6.17晚上7時40分許，騎乘不詳機車，在嘉義市○○○街│
│    │1號前，趁獨行之甲○○不注意之際，自後方搶得甲○○之皮包1 只 │
│    │（內有新臺幣1,200元、行動電話1支、提款卡1張、小包包1個、錢包│
│    │1個、隨身碟1個）。                                          │
├──┼──────────────────────────────┤
│5   │丙○○於95.6.18下午5時10分許，騎乘不詳機車，在嘉義市○○街13│
│    │9號前，趁獨行之丁○○不注意之際，自後方搶得丁○○之皮包1只（│
│    │內有身分證1張、行動電話1支、健保卡2張、信用卡1張、金融卡1張 │
│    │）。                                                        │
├──┼──────────────────────────────┤
│6   │丙○○於95.6.18晚上8時10分許，騎乘如附表1編號3機車，在嘉義市○
○    ○○○路、光彩街口，趁獨行之壬○○不注意之際，自後方搶得壬○○│
│    │之皮包1只（內有新臺幣500餘元、身分證6張、信用卡1張、金融卡2 │
│    │張、火車票1張）。                                           │
├──┼──────────────────────────────┤
│7   │丙○○於95.6.19上午11時許，騎乘不詳機車，在嘉義市○○街、延 │
│    │平街口，趁獨行之癸○○不注意之際，自後方搶得癸○○之皮包1（ │
│    │內有新臺幣300元、身分證1張、行動電話2支、駕駛執照1張、金融卡│
│    │3張、存摺2本）                                              │
└──┴──────────────────────────────┘
附表3：刑法修正施行後新舊法之比較及適用：
說明：一、【新法】：94年1月7日修正，同年2月2日公布，95年
           7月1日施行之刑法。
          【舊法】：94年1月7日修正，同年2月2日公布，95年
           7月1日施行前之刑法。
      二、【最高法院決議】：最高法院95年5月23日第8次刑事
           庭會議決議。
┌──┬──┬───────────┬──┬────────────┐
│編號│條號│新法                  │比較│理由                    │
│    │    ├───────────┤    │                        │
│    │    │舊法                  │結果│                        │
├──┼──┼───────────┼──┼────────────┤
│1   │33  │新條文：              │    │(一)修正後刑法第33條第4款 │
│    │    │主刑之種類如下：      │    │  僅將拘役之計算單位由月│
│    │    │四、拘役：1日以上，60 │    │  更正為日，內容完全相同│
│    │    │    日未滿。但遇有加重│    │  ，無涉刑度加重或減輕，│
│    │    │    時，得加至120日。 │    │  並無法律變更之情形。  │
│    │    │五、罰金：新臺幣1,000 │    │(二)修正前刑法第33條第5款 │
│    │    │    元以上，以百元計算│    │  規定，罰金：1元以上， │
│    │    │    之。              │    │  修正後則提高為，罰金：│
│    │    │                      │    │  新臺幣1,000元以上，以 │
│    │    ├───────────┼──┤  百元計算之，致刑度有加│
│    │    │舊條文：              │ˇ  │  重之情形，應依新刑法第│
│    │    │主刑之種類如下：      │    │  2條第1項前段之規定，適│
│    │    │四、拘役：1日以上，2個│    │  用行為時法（最高法院決│
│    │    │    月未滿。但遇有加重│    │  議參照）。            │
│    │    │    時，得加至4個月。 │    │                        │
│    │    │五、罰金：1元以上。   │    │                        │
├──┼──┼───────────┼──┼────────────┤
│2   │55  │新條文                │    │刑法修正之後，原屬牽連犯│
│    │後段│刪除                  │    │之數個犯罪行為，依新法應│
│    │    │                      │    │數罪併罰，比較修正前之規│
│    │    │                      │    │定，可依裁判上一罪論處，│
│    │    ├───────────┼──┤顯然罪刑之處罰內容發生變│
│    │    │舊條文                │ˇ  │動，按刑法第2條之法律， │
│    │    │犯一罪而其方法或結果之│    │係指刑罰所依存的整體法律│
│    │    │行為犯他罪名者，從一重│    │狀態，故法律有變更應指足│
│    │    │處斷。                │    │以影響行為的可罰性與法律│
│    │    │                      │    │效果的法令，因修正而有所│
│    │    │                      │    │變更而言，此部份之修正，│
│    │    │                      │    │自屬法律變更，應為新舊法│
│    │    │                      │    │之比較，經新舊法比較之結│
│    │    │                      │    │果，以舊法較有利於行為人│
│    │    │                      │    │，應依舊刑法第55條，從一│
│    │    │                      │    │重處斷（最高法院決議）  │
├──┼──┼───────────┼──┼────────────┤
│3   │56  │刪除                  │    │刑法修正之後，原屬連續犯│
│    │    │                      │    │之數個犯罪行為，依新法應│
│    │    │                      │    │數罪併罰，比較修正前之規│
│    │    │                      │    │定，可依裁判上一罪論處，│
│    │    ├───────────┼──┤顯然罪刑之處罰內容發生變│
│    │    │連續數行為而犯同一之罪│ˇ  │動，解釋上對於刑法第2條 │
│    │    │名者，以一罪論。但得加│    │第1項之解釋，應包括各種 │
│    │    │重其刑至2分之1。      │    │影響罪刑加重之規定，按刑│
│    │    │                      │    │法第2條之法律，係指刑罰 │
│    │    │                      │    │所依存的整體法律狀態，故│
│    │    │                      │    │法律有變更應指足以影響行│
│    │    │                      │    │為的可罰性與法律效果的法│
│    │    │                      │    │令，因修正而有所變更而言│
│    │    │                      │    │，此部份修正自屬法律變更│
│    │    │                      │    │，應為新舊法之比較，經新│
│    │    │                      │    │舊法比較之結果，以舊法較│
│    │    │                      │    │有利於行為人，應依舊刑法│
│    │    │                      │    │第56條規定論以一罪，並加│
│    │    │                      │    │重其刑（最高法院決議，高│
│    │    │                      │    │院座談會決議）          │
├──┼──┼───────────┼──┼────────────┤
│4   │    │第67條新條文：        │    │新法修正，罰金最低度同時│
│    │    │有期徒刑或罰金加減者，│    │加重之，使法官量刑範圍受│
│    │    │其最高度及最低度同加減│    │到限縮，行為人將受到較舊│
│    │    │之。                  │    │法罰金最低度較高之刑罰，│
│    │    ├───────────┼──┤行為人受處罰之實質內涵顯│
│    │    │第68條舊條文：        │ˇ  │有變更，應屬第2條第1項之│
│    │    │拘役或罰金加減者，僅加│    │法律變更，自應比較新舊法│
│    │    │減其最高度。          │    │，適用最有利行為人之舊法│
│    │    │                      │    │（最高法院決議參照）。  │
└──┴──┴───────────┴──┴────────────┘


司法院資訊處製作；財團法人民間司法改革基金會備份。
